【裁判字號】    89,訴,3320
【裁判日期】    900815
【裁判案由】    廣播電視法
【裁判全文】
台北高等行政法院判決                            八十九年度訴字第三三二○號
                              .
    原      告  真相傳播股份有限公司
    代  表  人  甲○
    訴訟代理人  乙○○
    被      告  行政院新聞局
    代  表  人  蘇正平（局長）
    訴訟代理人  丙○○
右當事人間因廣播電視法事件，原告不服行政院中華民國八十九年十月十二日台八十
九訴字第二九八○○號再訴願決定，提起行政訴訟。本院判決如左：
    主  文
原告之訴駁回。
訴訟費用由原告負擔。
    事  實
甲、事實概要：緣原告係經被告合法登記之廣播電視節目供應事業。被告據台北縣政
    府衛生局移送資料，以原告製播之真相新聞網頻道，於八十六年十二月八日播送
    時代致富先機節目，播出日本貼立瘦廣告，有「如您有局部肥胖的地方就會在十
    天內瘦下來，讓您瘦三到十公斤更可以藉此雕塑迷人的曲線‧‧‧讓體重一直下
    降」之廣告內容，涉及醫療效能詞句，違反藥事法第六十九條規定，經台北縣政
    府以八十七年三月十三日八七北府衛四字第○七四八一五號行政處分書託播之庚
    宏企業有限公司罰鍰在案，前開事實有違行為時廣播電視法第二十一條第二款及
    第二十九條之一規定，乃依同法第四十五條之二規定，於八十七年四月十四日以
    （八七）建廣五字第○五五六七號函處原告罰鍰三萬元（折合新台幣九萬元）。
    原告不服，循序提起訴願及再訴願，均遭駁回，遂向本院提起行政訴訟
乙、兩造聲明：
    原告聲明：
      一、再訴願、訴願決定及原處分均撤銷。
      二、如因公益而駁回原告之訴，應命被告賠償原告因而所受之損害
    被告聲明：駁回原告之訴。
丙、兩造之爭點：
一、原告於八十六年十二月八日所播送時代致富先機節目，播出日本貼立瘦廣告，是
    否有行為時廣播電視法第二十一條第二款及第二十九條之一規定之適用？
二、系爭廣告內容是否涉及醫療效能之宣傳？
原告主張之理由：
  一、原處分書認定事實錯誤：
      行政院新聞局八十七年聞訴字第一六二七六號訴願決定書中，認原告係於「時
      代致富先機」節目中播出「日本貼立瘦」廣告，而「如您有局部肥胖的地方就
      會在十天內瘦下來，讓您瘦三到十公斤更可以藉此雕塑迷人的曲線‧‧‧讓體
      重一直下降」是該廣告之廣告內容。事實上，上述說詞，確為「日本貼立瘦」
      廣告之廣告內容，非「時代致富先機」節目中之節目內容。
  二、原處分書適用法條錯誤：
      行為時廣播電視法第三章為節目管理規定，第四章為廣告管理規定，明顯將節
      目與廣告分為兩個不同（法律）事實與概念。同法第二十九條之一、第二十一
      條第二款均屬該法第三章「節目」管理之範園規定。故認定事實錯誤（誤廣告
      內容為節目內容），當然適用之法令依據（節目管理），自然也有所錯誤。
  三、台北縣政府民國八十七年三月十三日北府衛字第○七四八一五號行政處分、被
      告（八七）建廣五字○五五六七號行政處分、八十七年聞訴字一六二七六號訴
      願決定及行政院台八十九訴字第二九八○○號決定，均一致認「如您有局部肥
      胖的地方就會在十天內瘦下來，讓您瘦三─十公斤更可以藉此雕塑迷人的曲線
      ‧‧‧讓體重一直下降」之內容，涉及醫療效能詞句，違反藥事法第六十九條
      規定。然查行政院衛生署公布「食品廣告標示詞句涉及虛偽、誇張或醫藥效能
      之認定表」，該表將「減肥」廣告詞句，列入涉及改變身體外觀小項中，而該
      小項屬「詞句未涉及醫藥效能但涉及虛偽誇張或易生誤解」之認定大項內。不
      知行政院台八十九訴字第二九八○○號決定認定正確，還是專責之主管機關認
      定有理？
被告主張之理由：
  一、「衛星廣播電視法」業於八十八年二月三日經總統公布施行，該法第四十四條
      規定：「本法公布施行前經營衛星廣播電視業務者，應於本法施行後六個月內
      ，依本法規定申請許可。」原告於八十八年八月三日起經被告許可登記為衛星
      廣播電視節目供應事業，故在八十八年八月二日前仍應適用「廣播電視法」，
      合先敘明。
  二、查原告係經本局合法登記之廣播電視節目供應事業，並領有本局核發之節目供
      應事業許可證，其具節目供應事業之身分，殆無疑義。按廣播電視法第二十九
      條之一規定「廣播電視節目供應事業之設立，應經新聞局許可，其節目內容及
      有關管理事項準用第二十一條、第二十五條、第二十八條及第三十四條之規定
      。」同法第三十二條復規定「第二十一條之規定，於廣告內容準用之」，查原
      告為廣播電視法第二十九條之一規定之廣播電視節目供應事業者，其有關管理
      事項，自應包括廣告管理在內，原告認為違反藥事法第六十九條規定既為日本
      貼立瘦「廣告」，則與原告製播之「時代致富先機」「節目」無涉，觀諸前揭
      規定，原告顯係對前述法規之適用，有所誤解。
  三、次查，本案原告所製播之衛星頻道「真相新聞網」，於八十六年十二月八日十
      一時三分播送之「時代致富先機」節目中宣播：「如您有局部肥胖的地方就會
      在十天內瘦下來，讓您瘦三─十公斤更可以藉此雕塑迷人的曲線‧‧‧讓體重
      一直下降」，經台北縣政府於民國八十七年三月十三日以八七北府衛四字第○
      七四八一五號行政處分書以違反藥事法第六十九條之規定，並依同法第九十一
      條第一項規定，核處委播之「庚宏企業有限公司」在案。本案廣告內容既已經
      台北縣衛生專責之主管機關認定為違法，是本局爰依廣播電視法第二十一條第
      二款節目內容不得「違背政府法令」及同法第二十九條之一規定暨同法第四十
      五條之二處以罰鍰新臺幣九萬元。於法並無不合。
   四、次查，媒體為一社會公器，媒體傳播之影響無遠弗屆，身為傳播業者，自應
       承擔相對之社會責任，對其節目、廣告亦應使其符合法律規定、社會規範而
       善盡自律之社會責任。其所製播之節目或廣告自應符合前揭法令相關規定始
       得播送，原告為大眾傳播媒體業者，對社會影響力甚鉅，原告對其頻道播送
       之廣告自有注意之義務，豈能以其對衛生法令之不瞭解而罔顧媒體責任，任
       令使人誤認有療效之廣告於其頻道中播出，違反法律規定甚明，自應就其違
       法行為負行政法上責任。
    理  由
一、「廣播電視節目內容，不得有左列情形之一：‧‧‧二違背反共復國國策或政府
    法令。‧‧‧」「廣播電視節目供應事業之設立，應經新聞局許可，其節目內容
    及有關管理事項準用第二十一條、第二十五條、第二十八條及第三十四條之規定
    。」「第二十一條之規定於廣告內容準用之」行為時廣播電視法第二十一條、第
    二十九條之一、第三十二條定有明文，又「違反第二十九條之一之規定，經營、
    策劃、製作、發行或託播廣播電視節目、廣告、錄影節目帶者，處三千元以上，
    三萬元以下罰鍰，並沒入其節目。」復為同法第四十五條之二所規定。本件被告
    據台北縣政府衛生局移送資料，以原告製播之真相新聞網頻道，於八十六年十二
    月八日播送時代致富先機節目，播出日本貼立瘦廣告，內容涉及醫療效能詞句，
    違反藥事法第六十九條規定，經台北縣政府處分託播之庚宏企業有限公司罰鍰在
    案。被告以原告前開事實有違行為時廣播電視法第二十一條第二款及第二十九條
    之一規定，乃依同法第四十五條之二規定，處原告罰鍰。經核並無不合，原告起
    訴主張如事實欄所述。
二、玆就本件爭點分述如下：
  (一)原告於八十六年十二月八日所播送時代致富先機節目，播出日本貼立瘦廣告，是
    否有行為時廣播電視法第二十一條第二款及第二十九條之一規定之適用？
    查原告係經被告許可設立之廣播電視節目供應事業，領有被告核發之節目供應事
    業許可證，其具節目供應事業之身分，依首揭廣播電視法第二十九條之一之規定
    ，其節目內容及有關管理事項準用該法第二十一條、第二十五條、第二十八條及
    第三十四條之規定，其中該法第二十一條第二款既明定廣播、電視節目內容，不
    得違背．．．政府法令，而藥事法第六十九條規定非本法所稱之藥物，不得為醫
    療效能之標示或宣傳，既係政府法令，原告自不得違背。雖原告辯稱行為時廣播
    電視法第三章為節目管理規定，第四章為廣告管理規定，明顯將節目與廣告分為
    兩個不同（法律）事實與概念。同法第二十九條之一、第二十一條第二款均屬該
    法第三章「節目」管理之範圍規定，廣告不在其內云云。惟查行為時廣播電視法
    第四章廣告管理之規定，係對「電臺」所為之規定，原告並非「電臺」，而係節
    目供應事業，該法對節目供應事業之許可及管理，則規定於第二十九條之一，而
    第二十九條之一既已明定節目供應事業者不得違反第二十一條第二款，又其規範
    之內容為「節目內容及有關管理事項」，而非「節目內容及【其】有關管理事項
    」，是其管理之對象自不限於「節目內容之管理」而已甚明，而本法關於管理之
    規定，有節目管理及廣告管理二部分，則第二十九條之一之「有關管理事項」，
    自包括節目供應事業者所供應之「節目」及「廣告」，原告所稱要無可採。
  (二)系爭廣告內容是否涉及醫療效能之宣傳？
    原告雖稱行政院衛生署公布「食品廣告標示詞句涉及虛偽、誇張或醫藥效能之認
    定表」，該表將「減肥」廣告詞句，列入屬於「詞句未涉及醫藥效能但涉及虛偽
    誇張或易生誤解」之項目云云。惟查，該行政院衛生署八十八年七月三十一日認
    定表僅係針對食品廣告標示詞句是否涉及醫藥效能、虛偽、誇張之原則加以例示
    ，非指例示以外之詞句，即不能依其廣告詞句內容是否涉及虛偽、誇張、捏造事
    實或易生誤解等，個案加以判斷，姑不論本件廣告內容「如您有局部肥胖的地方
    就會在十天內瘦下來，讓您瘦三到十公斤更可以藉此雕塑迷人的曲線‧‧‧讓體
    重一直下降」，並無「減肥」二字；且查該認定表僅在舉例說明單純「減肥」一
    詞，屬於描述改變整體身體外觀之用語，然若對於「局部肥胖的地方減肥」，顯
    涉及對於人體特定部位之減肥，自難謂與醫療效能無涉（最高行政法院八十一年
    度判字一九三六號判決參照）。本案廣告內容既已經台北縣衛生專責之主管機關
    認定為違法，並對委播之庚宏企業有限公司處分罰鍰確定在案。原告所稱該廣告
    內容與醫療效能無涉一節，亦無可採。
三、從而被告依首揭規定，核處原告罰鍰，並無違誤，一再訴願決定遞予維持，亦無
    不合。原告復執前詞爭執，難認為有理由，應予駁回。
據上論結，本件原告之訴為無理由，爰依行政訴訟法第九十八條第三項前段，判決如
主文。
中      華      民      國     九十     年      八      月     十五     日
                               臺 北 高 等 行 政 法 院  第 四 庭
                                           審 判 長 法  官  張瓊文
                                                    法  官  劉介中
                                                    法  官  黃清光
右為正本係照原本作成。
如不服本判決，應於送達後二十日內，向本院提出上訴狀並表明上訴理由，如於本判
決宣示後送達前提起上訴者，應於判決送達後二十日內補提上訴理由書（須按他造人
數附繕本）。
中      華      民      國     九十     年      八      月     十六     日
                                                    書記官  楊子鋒


司法院資訊處製作；財團法人民間司法改革基金會備份。
